臺灣高等法院臺中分院刑事判決　　　　99年度上易字第1087號
上　訴　人
即　被　告　謝瀧輝
　　　　　　簡志昇
上　一　人
選任辯護人　蕭智元律師
　　　　　　陳隆律師
上列上訴人因竊盜案件，不服臺灣南投地方法院97年度易字第71
5號中華民國99年6月24日第一審判決（起訴案號：臺灣南投地方
法院檢察署97年度偵字第2071、2786、2875號），提起上訴，本
院判決如下：
    主  文
上訴駁回。
簡志昇緩刑參年，並向公庫支付新臺幣拾伍萬元。
    事  實
一、謝瀧輝前於民國94年間因偽證案件，經臺灣南投地方法院以
    95年度訴字第42號判決判處有期徒刑3月確定，其於95年7月
    2日入監執行，至同年10月1日執行完畢。
二、詎謝瀧輝仍不知悔改，其與「昇運砂石股份有限公司」（以
    下簡稱為「昇運砂石公司」，而砂石場本身則稱為「昇運砂
    石場」）合作，於96年12月20日承包南投縣仁愛鄉公所（以
    下簡稱為仁愛鄉公所）發包，地點位在南投縣仁愛鄉南豐村
    ，如附圖(四)「正確地點」處所示之「仁愛鄉南豐村公有財產
    （有價土石方）標售案」（以下簡稱為系爭砂石標售案），
    擔任現場負責人。雖於發包時，系爭砂石標售案契約書所附
    二張由「大昌測量有限公司」（以下簡稱為「大昌測量公司
    」）工程人員賴文富所製作之施工圖說中，如附圖(一)所示之
    等高概略圖，因座標系統錯誤，將基地位置誤為標示在眉溪
    左岸（以面對溪流上游為左岸、右岸之判斷基準，以下同）
    ，然依該錯誤之標示，基地位置將位在正確工程地點之下游
    處，靠近南投縣埔里鎮之本部溪與眉溪匯流處，已離仁愛鄉
    南豐村甚遠，明顯可知係錯誤標示；且賴文富所製作如附圖
    (四)所示之另一施工圖說，則為實際至現場測繪之地籍套繪圖
    ，該圖之比例尺為一比一千，且係詳予記載系爭砂石標售案
    邊界、長度與所佔地號之地籍套繪圖，明確標示系爭砂石標
    售案地點係在眉溪之右岸，且於施工前賴文富並已持附圖(四)
    在系爭砂石標售案之正確地點為謝瀧輝指界，並無誤認之可
    能。然謝瀧輝明知及此，竟仍透過不知情之林國煥，以每日
    新臺幣（下同）16,000元之代價僱用許進龍（已於原審審理
    中之98年 2月12日死亡，由原審法院另對其為公訴不受理之
    判決）駕駛林國煥所有之日立廠牌、ＥＸ４５０型橘色挖土
    機（未據扣案，以下簡稱為系爭橘色挖土機）；另簡志昇則
    駕駛亦屬林國煥所有之小松廠牌、ＰＣ４００－５型黃色挖
    土機（亦未據扣案，以下簡稱為系爭黃色挖土機）而形成結
    夥三人以上竊取砂石之犯意聯絡。另透過不知情之潘禎祥僱
    用亦不知情之張立夫（由原審法院對其為無罪之判決）駕駛
    車牌號碼１７３－ＧＣ號砂石車（未據扣案，其為潘禎祥實
    際所有，然靠行登記予「源萌交通有限公司」，以下簡稱為
    Ａ砂石車）；及不知情之馬正雄（亦由原審院對其為無罪之
    諭知）駕駛車牌號碼８４０－ＧＺ號砂石車（未據扣案，亦
    屬潘禎祥實際所有，並亦靠行登記予「源萌交通有限公司」
    ，以下簡稱為Ｂ砂石車），及其他亦無證據證明知情之真實
    姓名、年籍均不詳之成年砂石車司機，自96年12月30日某時
    起，至97年1月6日17時止，由謝瀧輝指示許進龍、簡志昇，
    至系爭砂石標售案砂石堆置地點之對岸即眉溪之左岸處，在
    古秀玲所有坐落仁愛鄉○○段第377之2地號土地（以下簡稱
    為系爭第377之2地號土地）、蔡秋吉所有坐落同段第 388地
    號土地（以下簡稱為系爭第 388地號土地）、屬國有而由行
    政院原住民委員會（以下簡稱為原民會）管理，坐落同段第
    378地號、第380地號、第384地號土地（以下簡稱為系爭第3
    78地號等3筆土地，又上述5筆土地以下並簡稱為系爭 5筆土
    地）處，各接續盜挖南投縣政府於95年6月9日豪雨災害後所
    為清淤工程而堆置在系爭 5筆土地上，僅能做為復耕使用之
    有價砂石，計在系爭第377之2地號土地盜採面積3,592.65平
    方公尺，體積、數量以深度平均 4公尺計算，為14,370.6立
    方公尺，價值以系爭土石標售案核定底價每立方公尺 106元
    計算，為 1,523,284元（元以下4捨5入，以下同）之砂石；
    在上述第388地號土地盜採面積 767.95平方公尺，數量以同
    上標準計算為3,071.8立方公尺，價值以同上標準計算為325
    ,611元之砂石；在上述第 378地號、第380地號、第384地號
    土地分別盜採面積 422.08平方公尺、2.35平方公尺、41.99
    平方公尺，合計466.42平方公尺，數量以同上標準計算為1,
    865.68立方公尺，價值以同上標準計算為 197,762元之砂石
    ，即總計盜採數量為19,308.08立方公尺，價值合計高達2,0
    46,657元之砂石。並由不知情之張立夫、馬正雄及其他成年
    男性砂石車司機將之載往位於埔里鎮之「全埔里砂石場」或
    位於南投縣草屯鎮之「昇運砂石場」販售牟利。
三、案經蔡秋吉訴由南投縣政府警察局移送暨南投縣政府警察局
    仁愛分局報請臺灣南投地方法院檢察署檢察官偵查起訴。
    理  由
壹、證據能力部分：
一、本件被告謝瀧輝於原審選任之辯護人為被告謝瀧輝主張，共
    同被告許進龍、簡志昇、張立夫、馬正雄於警詢中之陳述均
    無證據能力，而就其餘證據，關於證據能力部分則均無意見
    等語（參見原審卷卷(一)第42頁）；至被告簡志昇則於原審及
    本院對證據能力部分無意見（參見原審卷卷(一)第36頁至第37
    頁、本院卷(一)第64頁），此均先予敘明。
二、按被告以外之人於審判外之言詞陳述，除法律有規定者外，
    不得作為證據，刑事訴訟法第159條第1項規定固可參照，惟
    同法第159條之1第 2項另規定，被告以外之人於偵查中向檢
    察官所為之陳述，除顯有不可信之情況者外，得為證據；又
    被告以外之人死亡者，其於司法警察調查中所為之陳述，經
    證明具有可信之特別情況，且為證明犯罪事實之存否所必要
    者，得為證據，刑事訴訟法第159條之3第 1款規定參照；再
    被告以外之人於審判外之言詞或書面陳述即便不符合刑事訴
    訟法第159條之1至第159條之4等之規定，然經當事人於審判
    程序同意作為證據，法院審酌該言詞或書面陳述作成時之情
    況，認為適當者，亦得作為證據；當事人、代理人或辯護人
    於法院調查證據時，知有刑事訴訟法第159條第1項不得為證
    據之情形，而未於言詞辯論終結前聲明異議者，則視為有前
    項之同意，同法第159條之5亦有明文。
三、經核：
  (一)共同被告許進龍、簡志昇、張立夫與馬正雄於偵查中經具結
    後向檢察官所為陳述，並無證據顯示有何顯不可信之情況，
    且被告謝瀧輝及其於原審選任之辯護人均未釋明有何顯不可
    信之特別情況，則對被告謝瀧輝而言，自均得作為證據。
  (二)共同被告簡志昇、張立夫與馬正雄於警詢中所為之陳述，既
    經被告謝瀧輝之原審選任辯護人為被告謝瀧輝主張並無證據
    能力，依上述法則，對被告謝瀧輝而言即均不得作為證據。
    然共同被告許進龍部分，因其已於98年 2月12日21時30分許
    因慢性中耳炎導致腦膜炎而死亡，此有死亡證明書影本一紙
    附原審卷可稽（見原審卷卷(一)第 168頁），而其在本案中係
    屬在眉溪左岸系爭 5筆土地處實際下手挖掘砂石之人，對於
    案發過程及員警查緝時其等因應措施均親身經歷，其於警詢
    中之陳述對於證明被告謝瀧輝犯罪事實之存否具有重要地位
    ，且該陳述當時距離案發不久，記憶猶新，應具有可信之特
    別情況，從而共同被告許進龍於警詢中之陳述自得為證據。
  (三)除上所述以外之其餘證據，檢察官、被告謝瀧輝、簡志昇及
    其等分別於原審及本院之選任辯護人均表示並無意見，亦均
    未於言詞辯論終結前聲明異議，且本院審酌該等證據作成之
    情況，並無違法取證或陳述人非基於自由意願所為陳述等瑕
    疵，認為均適為本案認定事實之依據，依上揭刑事訴訟法規
    定，即皆俱有證據能力。
貳、實體部分：
一、訊據被告謝瀧輝、簡志昇二人固分別坦承有於上開系爭五筆
    土地負責開採砂石，及受雇駕駛系爭黃色挖土機挖取砂石等
    之事實；惟均矢口否認有上揭盜採砂石之犯行。被告謝瀧輝
    於原審及本院皆辯稱：伊係因系爭砂石標售契約所附之附圖
    (一)標示錯誤，始導致伊錯挖眉溪左岸系爭五筆土地等語；被
    告簡志昇則於原審及本院咸辯稱：其係聽從被告謝瀧輝指示
    挖取砂石，並不知違法等語，然查：
  (一)就被告謝瀧輝與「昇運砂石公司」合作，由「昇運砂石公司
    」於96年12月20日承包仁愛鄉公所發包之系爭砂石標售案，
    於同年12月25日報備開工，而於同年10月26日訂約後將系爭
    砂石標售案全數轉包予被告謝瀧輝，由其擔任現場負責人乙
    節，迭為被告謝瀧輝所是認，並經「昇運砂石公司」負責對
    外業務之廠長陳榮偉於警詢、偵查及原審審理中均證述明確
    （參見臺灣南投地方法院檢察署97年度偵字第2786號偵查卷
    〔以下簡稱為偵卷(二)〕第60頁、第192頁至第193頁；原審卷
    卷(一)第 110頁），並有仁愛鄉公所土石標售契約書、「昇運
    砂石公司」與被告謝瀧輝訂立之土地施工契約書均影本各一
    份在卷可考（見臺灣南投地方法院檢察署97年度偵字第2071
    號偵查卷〔以下簡稱為偵卷(一)〕第28頁至第38頁；偵卷(二)第
    130頁至第148頁），並無疑義。
  (二)查上述仁愛鄉公所土石標售契約書、「昇運砂石公司」與被
    告謝瀧輝訂立之土地施工契約書中均附有由「大昌測量公司
    」工程人員即證人賴文富所製作如附圖(一)所示之等高概略圖
    及如附圖(四)所示之地籍套繪圖（見偵卷(一)第36頁至第37頁；
    偵卷(二)第141頁至第142頁），其上均標示有基地位置即系爭
    砂石標售案之砂石堆置位置。為能定義該位置之描述方式，
    經原審法院多次函詢南投縣仁愛鄉公所後，該所以98年 7月
    3 日仁鄉建字第0980011764號函並附附圖(一)函覆原審法院，
    在其上標示該圖之上方為眉溪上游，下方為眉溪下游（見原
    審卷卷(一)第180頁至第181頁），則本判決即以此為標準，以
    面對眉溪上游為準區分左、右兩側，稱左側為眉溪左岸，稱
    右側為眉溪右岸。而系爭砂石標售案實際堆置砂石地點係如
    附圖(四)之地籍套繪圖所示，在眉溪之右岸處，然觀諸附圖(一)
    ，則係將之標示在眉溪左岸處，並不一致。證人賴文富就此
    於原審及本院證述伊係參考座標所繪製，且係因座標系統錯
    誤所導致等語（參見原審卷卷(二)第86頁至第87頁、本院卷(二)
    第 3頁反面）。然附圖(一)僅為比例尺一比一萬二千之等高概
    略圖，緊鄰之附圖(四)則為經套繪地籍資料之地籍套繪圖，且
    比例尺為一比一千，復詳予記載系爭砂石標售案砂石堆置之
    邊界、長度與所佔地號，依具備一般社會經驗、智識者之常
    情判斷，應均知須以附圖(四)為判斷系爭砂石標售案砂石堆置
    地點之依據；況依附圖(一)之錯誤標示，該基地位置將位在正
    確工程地點之下游處，即靠近埔里鎮之本部溪與眉溪匯流處
    （如附圖(五)標示處，可見其距離正確工程地點即標示處
    甚遠），該處已離工程地點所在之南豐村甚遠，依此亦可明
    顯判斷附圖(一)顯屬標示錯誤。而證人賴文富於施工前並已持
    正確之附圖(四)在眉溪右岸處為被告謝瀧輝指界，此節並據其
    證述綦詳（參見原審卷卷(二)第88頁），綜此堪認被告謝瀧輝
    實則明知系爭砂石標售案之砂石堆置地點係在如附圖(四)「正
    確位置」所示之眉溪右岸處，且絕無可能位在該「正確位置
    」之眉溪對岸處。
  (三)位於眉溪左岸即上述系爭砂石標售案「正確位置」對岸處之
    系爭第377之 2地號土地為證人古秀玲所有、系爭第388地號
    土地為證人即告訴人蔡秋吉所有、系爭第378地號等3筆土地
    則均為國有而委由行政院原住民委員會代管乙節，有土地登
    記第二類謄本影本1紙、土地登記公務用謄本影本4紙在卷可
    考（見偵卷(二)第75頁至第77頁、第95頁、第 111頁）。而原
    堆置在上述五筆土地上之砂石係南投縣政府前因應95年6月9
    日豪雨災害造成河道淤積所辦清淤工程後所堆置，僅能做為
    復耕使用乙節，則有南投縣政府95年7月31日府水保字第095
    01448500號函復地籍圖謄本與回填位置圖各一紙均影本在卷
    足稽（見偵卷(二)第67頁至第69頁）。查被告謝瀧輝未能提出
    經行政院原住民委員會同意挖掘、載運系爭第378地號等3筆
    土地上砂石之證明。證人蔡秋吉亦從未同意被告謝瀧輝得開
    採外運其所有上揭土地上之砂石，此據證人蔡秋吉於警詢、
    偵查中均指證明確（參見偵查卷(二)第108頁、第191頁）。而
    證人古秀玲則於警詢、偵查證稱其係於96年 6月30日將系爭
    第377之2地號土地由伊先生即證人林惺楊處理，將之租給證
    人賴瑩聰，惟並未同意賴瑩聰得將砂石開採外運等語（參見
    偵卷(二)第97頁、第190頁至第191頁）；證人林惺楊亦於警詢
    、偵查中證稱略以：證人賴瑩聰說要做園藝搭建簡易溫室，
    伊僅同意賴瑩聰將地整平，並未同意其將砂石開採外運等語
    （參見偵卷(二)第85頁至第86頁、第 191頁）；而證人賴瑩聰
    就此則於偵查及原審審理中證述略以：伊曾叫被告謝瀧輝在
    其承租處將土挖鬆，將石頭挖起，但不能將土載走，然其後
    該處遭被告謝瀧輝挖掉一半載走等語（參見偵卷(二)第 210頁
    至第211頁；原審卷卷(一)第122頁、第 128頁），顯亦未同意
    被告謝瀧輝開採外運該處之砂石。則綜此可知被告謝瀧輝實
    明知其並無取走置於系爭五筆土地上砂石之權利。
  (四)然被告謝瀧輝仍透過不知情之案外人林國煥，僱用共同被告
    許進龍駕駛系爭橘色挖土機、被告簡志昇駕駛系爭黃色挖土
    機，自96年12月30日某時起，至97年1月6日17時止，持續在
    系爭五筆土地上挖取砂石，此節為被告謝瀧輝所承認，並據
    共同被告許進龍於警詢、偵查中，被告簡志昇於警詢、偵查
    及原審審理中供承不諱（參見他字卷第51頁、第68頁至69頁
    、第83頁、第91頁、第93頁），並有97年1月4日16時許系爭
    五筆土地遭採集砂石照片四幀（見偵卷(二)第158頁至第159頁
    ）、97年1月 7日上午9時40分許共同被告許進龍駕駛系爭橘
    色挖土機、被告簡志昇駕駛系爭黃色挖土機在系爭五筆土地
    操作機具之照片各1幀附卷足稽（見偵卷(二)第170頁下方至第
    171 頁上方），此節堪可認定。被告謝瀧輝係明知其無權取
    走系爭五筆土地上之砂石，已如上述，自具有竊盜之認識，
    而共同被告許進龍、被告簡志昇於偵查中並俱已坦承其等自
    身之竊盜犯行（參見他字卷第92頁、第94頁）。再審酌於此
    類盜採砂石案件中，挖土機司機因屬主動掘取砂石者，對於
    應挖掘何處之砂石乙節自應憑己身專業小心核對施工圖說以
    確保合法；復因砂石車司機係長時間在現場工作，相對於砂
    石車司機自具有更多機會得請求確認所挖掘之處是否適法，
    而被告簡志昇於偵查中坦承其於案發前擔任挖土機司機有四
    、五年之久（參見他字卷第94頁），其顯屬有經驗者，則其
    對於上情本應知之甚詳，且被告簡志昇前曾於94年10月間，
    因在「南投縣國姓鄉乾溪防砂壩加強工程」中，在非工程地
    點擔任挖土機司機挖掘砂石而遭竊盜砂石案件司法偵查，嗣
    因偵辦檢察官認為被告簡志昇係受同案另名被告之欺瞞，以
    致誤認該公文上所載之內容地點即為另名被告虛偽指揮之地
    點，以此認被告簡志昇主觀上應無為自己不法所有之意圖而
    對其為不起訴處分，此有臺灣南投地方法院檢察署94年度偵
    字第3670號不起訴處分書一份及被告簡志昇之臺灣高等法院
    被告前案紀錄表、臺灣南投地方法院檢察署刑案資料查註紀
    錄表各一份附於原審、本院卷、偵查卷內可憑，更堪認被告
    簡志昇對此節不能再諉為不知，再佐以共同被告許進龍於警
    詢、偵查中、被告簡志昇於偵查中均供證略以：於97年1月7
    日上午11時40分許，被告謝瀧輝以無線電呼叫指示渠等停工
    ，因有人員要至現場勘查，要渠等將挖土機開至對岸等語（
    參見他字卷第69頁、第91頁至第93頁），則若非知悉其等挖
    掘之砂石係屬違法，何需如此？綜此已可認定除被告謝瀧輝
    具有竊盜犯意外，共同被告許進龍、被告簡志昇亦均知其等
    在系爭五筆土地處挖掘砂石係屬竊盜之違法行為，其等三人
    係屬結夥三人以上竊盜，已無疑義。
  (五)被告謝瀧輝、簡志昇二人雖分別以前揭情詞置辯。然就被告
    謝瀧輝部分，上揭本項(二)中已詳述無論系爭砂石標售契約或
    其與「昇運砂石公司」所訂契約中，除附有錯誤之附圖(一)外
    ，均附有詳盡、正確且標明地籍地號之附圖(四)指示系爭砂石
    標售案之正確砂石堆置地點，且「大昌測量公司」之工程人
    員證人賴文富亦已以附圖(四)為被告謝瀧輝指界（此復據證人
    賴文富於本院100年11月8日審理時到庭結證無訛），實並無
    捨此依據而刻意以僅具概略標示功能之附圖(一)為據之理，況
    被告謝瀧輝若果真係依據附圖(一)之指示施工，該標示地點實
    位在其挖掘砂石地點下游處甚遠，已遠離南豐村而靠近埔里
    鎮之如附圖(五)標示處，亦無由依該附圖(一)在系爭五筆土地
    處挖掘砂石之理，彰彰甚明。再被告謝瀧輝嗣又稱承租系爭
    第377之2地號土地之證人賴瑩聰曾答應伊整平土地，以利種
    花等語（參見他字卷第49頁），然若其果真確信系爭砂石標
    售案之堆置砂石地點係在系爭五筆土地處，又何有再經證人
    賴瑩聰之同意、委託之必要？況證人賴瑩聰亦於偵查及原審
    審理中均證稱並未同意被告謝瀧輝將系爭第377之2地號土地
    上之砂石外運等語（參見偵卷(二)第210頁至第211頁；參見原
    審卷卷(一)第 125頁），綜此更堪認被告謝瀧輝所辯全非可採
    。至於被告簡志昇所辯部分，於前開本項(四)中業已論述因挖
    土機司機屬主動掘取砂石者，對於應挖掘何處本應憑己身專
    業小心核對施工圖說以確保合法；復因工作特性而較諸砂石
    車司機係更長時間在現場工作，自具有更多機會得請求確認
    所挖掘之處是否適法，被告簡志昇於案發前擔任挖土機司機
    已有4、5年之久，對於上情本應屬知之甚詳，且被告簡志昇
    前甫於94年10月間，因類似情形遭刑事偵查，對上述更無由
    諉為不知，則其於本案中猶以此為辯，顯係冀圖脫免刑責，
    亦非可採。
  (六)再被告謝瀧輝、簡志昇、共同被告許進龍結夥三人以上盜採
    砂石後，即持續由不知情之共同被告張立夫、馬正雄及其他
    亦無證據證明知情之其他成年男性砂石車司機將之分批載往
    位於埔里鎮之「全埔里砂石場」、位於草屯鎮之「昇運砂石
    場」販售牟利乙節，則經共同被告張立夫、馬正雄分別於偵
    查、原審審理中供證明確（參見他字卷第95頁、第97頁；原
    審卷卷(一)第35頁），並有97年1月 7日上午9時40分許共同被
    告張立夫駕駛Ａ砂石車在眉溪左岸由共同被告許進龍裝載砂
    石車、共同被告馬正雄駕駛Ｂ砂石車在眉溪左岸由被告簡志
    昇裝載砂石照片各一幀附卷足佐（見偵卷(二)第178頁至第179
    頁），則被告謝瀧輝、簡志昇、共同被告許進龍結夥三人以
    上盜採砂石並利用不知情之砂石車司機外運販賣牟利乙情亦
    甚明確。
  (七)系爭五筆土地經被告謝瀧輝、簡志昇、共同被告許進龍結夥
    三人盜採砂石後，計在系爭第377之2地號土地盜採面積3,59
    2.65平方公尺之砂石，在系爭第388地號土地盜採面積767.9
    5平方公尺之砂石，並在系爭第378地號等三筆土地盜採面積
    合計466.42平方公尺之砂石，此有南投縣政府土地複丈成果
    圖1份在卷可考（見偵卷(二)第184頁）。而就盜採砂石之體積
    、數量部分，依上述複丈成果圖可知，遭開挖砂石處之深度
    有自 1.2公尺至11.3公尺不等，實難據以計算數量，惟依南
    投縣政府警察局刑警大隊隊長陳志鵬於97年2月4日至系爭五
    筆土地現場實際勘驗結果，開挖之深度平均約為 4公尺乙節
    ，有南投縣政府警察局會勘紀錄表一份在卷足稽（見偵卷(二)
    第 183頁），原審及本院即以之做為遭盜採砂石之體積、數
    量計算標準。則以此為據，系爭第377之2地號土地遭盜採砂
    石數量為 14,370.6立方公尺，系爭第388地號土地遭盜採砂
    石數量為3,071.8立方公尺，系爭第378地號等三筆土地遭盜
    採砂石之數量則為1,865.68立方公尺。再就所竊取砂石價值
    部分，經原審函詢經濟部礦務局結果，該局固以98年 5月19
    日礦局石二字第 09800061810號函函覆原審而表示略以：依
    據該局砂石產銷調查資料，南投縣96年12月砂價格為每立方
    公尺700至800元，碎石價格為每立方公尺650元至700元；97
    年 1月砂價格為750元至800元，碎石價格為650元至700元。
    上述價格為砂石碎解洗選場，加工後成品不含運費之場交價
    格等語（見原審卷卷(一)第159頁）。然系爭5筆土地遭挖取之
    砂石為未經處理之天然砂石，其價值計算自不能以上述加工
    後價格為準。查系爭砂石標售案之核定底價每立方公尺為10
    6元，此有仁愛鄉公所秘書謝汪汕核定之工程底價表影本1紙
    附卷可考（見原審卷(一)第 286頁），該標售案之砂石僅在系
    爭五筆土地對岸處，距離甚近，從而原審及本院認即應採該
    核定底價即每立方公尺 106元計算本件損害價值。依此，系
    爭第377之2地號土地遭挖取砂石之受損價值即為 1,523,284
    元，系爭第388地號土地遭挖取砂石之受損價值則為325,611
    元，而系爭第378地號等三筆土地遭挖取砂石之受損價值為1
    97,762元，亦可認定。
  (八)綜合上述，被告謝瀧輝、簡志昇之犯行均至堪認定，皆應予
    以論罪科刑。
二、本件被告謝瀧輝擔任現場負責人，而與挖土機司機即被告簡
    志昇、共同被告許進龍結夥三人分工竊取砂石，核被告謝瀧
    輝、簡志昇所為均係犯刑法第321條第1項第4款之結夥3人以
    上加重竊盜罪。被告謝瀧輝、簡志昇與已死亡共同被告許進
    龍間，就上開犯行顯有犯意聯絡與行為分擔，俱為共同正犯
    。被告謝瀧輝、簡志昇之結夥三人以上加重竊盜犯行係自96
    年12月30日某時起，至97年1月6日17時止，在系爭五筆土地
    上持續進行不輟，各接續侵害被害人古秀玲、告訴人蔡秋吉
    之砂石所有權以及國有而由原民會管理之砂石管理監督權，
    自屬接續犯；又其等之各接續犯行整體觀察復為一行為，而
    同時侵害古秀玲、蔡秋吉之砂石所有權及原民會之砂石管理
    監督權，併屬同種之想像競合犯。被告謝瀧輝、簡志昇係利
    用不知情之共同被告張立夫、馬正雄及其餘砂石車司機將挖
    取之砂石外運販售牟利，完成本件加重竊盜犯行，則其二人
    皆屬間接正犯。而被告謝瀧輝曾受如事實欄一所示之有期徒
    刑執行完畢，有臺灣高等法院被告前案紀錄表、臺灣南投地
    方法院檢察署刑案資料查註紀錄表各一份附於本院卷、偵查
    卷內可憑。其於有期徒刑執行完畢後五年內，再因故意犯本
    案有期徒刑以上之罪，為累犯，應依刑法第47條第 1項規定
    ，加重其刑。
三、原審以被告謝瀧輝、簡志昇二人前揭之事證明確，並審酌被
    告被告謝瀧輝係本件加重竊盜犯行之首謀及全權負責人之角
    色；及被告謝瀧輝、簡志昇等結夥以挖土機挖掘砂石並利用
    砂石車運送之犯罪手段；與結夥竊取砂石之數量共計19,308
    .08立方公尺，價值總計達2,046,657元之損害情形；且依證
    據及上揭論述顯示，被告謝瀧輝實毫無理由依據附圖(一)所示
    之等高概略圖在眉溪左岸系爭五筆土地處挖掘砂石，於原審
    審理中仍執此否認犯行，企圖以此脫免責任之態度等一切情
    狀，分別量處如原審判決主文所示之刑；暨敘明原審蒞庭之
    公訴檢察官固對被告謝瀧輝、簡志昇分別具體求刑有期徒刑
    二年、十月之刑度，惟原審考量上情，尤其被告簡志昇並非
    累犯，係因謀求生計而犯本案之情況，認分別對其等處以如
    原審判決主文所示之刑，應已足收警懲之效。復以系爭二臺
    挖土機均非屬被告謝瀧輝、簡志昇所有，所利用之Ａ、Ｂ砂
    石車亦皆非屬其等所有，均詳如前述，且咸未據扣案，而俱
    不為沒收之諭知。核其認事用法並無不當，量刑亦屬妥適。
    被告二人提起上訴，並未提出其他具體有利之事證，猶執前
    詞否認犯行，然因其等分別所為之辯解與答辯皆無可採，均
    已於前詳為論述，其等上訴咸無理由，均應予駁回。又查被
    告簡志昇前未曾受有期徒刑以上刑之宣告，有臺灣高等法院
    被告前案紀錄表附卷可憑，其於本件因圖得駕駛挖土機之工
    資利益而一時失慮，致罹刑章，且於本件又非居於主謀地位
    ，其經此次偵、審程序及科刑宣告之教訓，當知所警惕，信
    無再犯之虞，本院認對其所宣告之刑，以暫不執行為適當，
    爰併依刑法第74條第1項第1款、第2項第4款之規定，宣告被
    告簡志昇緩刑三年，並向公庫支付新臺幣十五萬元之公益金
    ，以勵自新。
據上論斷，應依刑事訴訟法第368條，刑法第74條第1項第 1款、
第2項第4款，判決如主文。
本案經檢察官劉家芳到庭執行職務。
中    華    民    國    100   年    11    月    22    日
            刑事第十一庭  審判長法  官  郭  同  奇
                                法  官  陳  慧  珊
                                法  官  張  智  雄
以上正本證明與原本無異。
不得上訴。
                                書記官  林  明  冬
中    華    民    國   100    年    11    月    22    日
附錄本案論罪科刑法條全文：
中華民國刑法第321條 （加重竊盜罪）
犯竊盜罪而有左列情形之一者，處 6 月以上、 5 年以下有期徒
刑：
一、於夜間侵入住宅或有人居住之建築物、船艦或隱匿其內而犯
    之者。
二、毀越門扇、牆垣或其他安全設備而犯之者。
三、攜帶兇器而犯之者。
四、結夥三人以上而犯之者。
五、乘火災、水災或其他災害之際而犯之者。
六、在車站或埠頭而犯之者。
前項之未遂犯罰之。